臺灣臺中地方法院臺中簡易庭小額民事判決
110年度中小字第3604號
原      告  中國信託產物保險股份有限公司

法定代理人  侯自維  
訴訟代理人  周品言  
被      告  丁揚峻  

上列當事人間請求損害賠償事件，經本院於民國110年10月26日
言詞辯論終結，判決如下：
    主    文
被告應給付原告新臺幣23,273元，及自民國110年5月8日起至清
償日止，按年息百分之五計算之利息。
原告其餘之訴駁回。
訴訟費用新臺幣1,000元，由被告負擔新臺幣654元，其餘由原告
負擔。
本判決原告勝訴部分得假執行。
    事 實 及 理 由
壹、程序事項
一、按訴狀送達後，原告不得將原訴變更或追加他訴。但擴張或
    減縮應受判決事項之聲明者，不在此限；又原告於判決確定
    前，得撤回訴之全部或一部，民事訴訟法第255條第1項第3
    款及第262條第1項前段分別定有明文。此規定依同法第436
    條之23、第436條第2項，於簡易及小額訴訟程序均有適用。
    經查，原告起訴請求被告丁揚竣、潘建諱應連帶給付原告新
    臺幣（下同）118,510元，及自起訴狀繕本送達翌日起至清
    償日止，按年息百分之5計算之利息；嗣於民國110年9月16
    日以民事撤回暨縮減訴之聲明狀，撤回被告潘建諱之部分，
    並減縮聲明為被告丁揚竣應給付原告35,553元，及自起訴狀
    繕本送達翌日起至清償日止，按年息百分之5計算之利息，
    核原告所為訴之減縮及部分撤回，與前揭規定相符，應予准
    許。
二、本件被告未於言詞辯論期日到場，核無民事訴訟法第386 條
    各款所列情形，爰依原告之聲請，由其一造辯論而為判決。
貳、實體事項　　
一、原告主張：原告中國信託產物保險股份有限公司原名「台壽
    保產物保險股份有限公司」於109年12月11日經經濟部核准
    更名為中國信託產物保險股份有限公司，合先敘明。本件被
    告於108年4月10日下午12時許，駕駛車牌號碼0000-00號自
    用小貨車，行經臺中市南屯區龍德路二段上近龍富二十路口
    時，因轉彎車位禮讓直行車先行，致另一因未注意車前狀況
    及操作不慎，由訴外人潘建諱駕駛之ASA-1820號自用小客車
    撞擊由原告所承保為訴外人張竣博所有並駕駛之車牌號碼00
    0-0000號自用小客車（下稱系爭車輛），造成系爭車輛受損
    ，被告應負擔3成之肇事責任。又系爭車輛經送修復後，支
    出修復費用118,510元（鈑金26,300元、零件78,080元、烤
    漆14,130元），原告已本於保險責任賠付完畢，自得依民法
    第184條第1項前段、第191條之2、第196條、保險法第53條
    第1項規定取得代位求償權，爰依法提起本件訴訟。另因原
    告已與訴外人潘建諱以82,957元達成和解，故僅以被告應負
    3成過失之比例即35,553元向被告請求賠償等語。並聲明：
    被告應給付原告35,553元，及自起訴狀繕本送達翌日起至清
    償日止，按年息百分之5計算之利息。
二、被告未於言詞辯論期日到場，亦未提出書狀作何聲明或陳述
    。
三、得心證之理由
  ㈠原告主張被告於上開時地與系爭車輛發生碰撞，造成系爭車
    輛受損之事實，業據其提出與其所述相符之經濟部函、公司
    變更登記表、道路交通事故當事人登記聯單、道路交通事故
    現場圖、理賠計算書、電子發票、估價單、車損照片、行車
    執照、駕駛執照等件為證，並經本院依職權向臺中市政府警
    察局第四分局調取道路交通事故相關資料查核無訛，被告已
    於相當時期受合法之通知，而於言詞辯論期日不到場，亦未
    提出任何準備書狀爭執，依民事訴訟法第436條之23、第436
    條第2項、第280條第3項準用第1項之規定，視同自認，堪信
    原告主張之事實為真正。
　㈡因故意或過失不法侵害他人之權利者，負損害賠償責任，且
    不法毀損他人之物者，應向被害人賠償其物因毀損所減少之
    價額，民法第184條第1項前段、第196條分別定有明文。又
    所謂請求賠償物被毀損所減少之價額，得以修復費用為估定
    標準，但以必要者為限，例如修理材料以新品換舊品，應予
    折舊（最高法院77年度第9次民事庭會議決議同此意旨）。
    本件事故之發生係因被告之過失所致，並致原告所承保之系
    爭車輛受損，而原告業已賠付系爭車輛上開修復費用，均如
    前述，原告自得依據上開規定請求被告負賠償責任。惟系爭
    車輛之零件修理部分既係以新零件更換被損之舊零件，依據
    前揭說明，即非屬必要費用而應予以折舊。查：系爭車輛之
    修復費用共118,510元，其中工資及烤漆合計為40,430元、
    零件費用為78,080元，有原告提出之電子發票證明聯及估價
    單為證；依行政院所頒「固定資產耐用年數表」及「固定資
    產折舊率表」之規定，小客車之耐用年數為5年，依定率遞
    減法每年折舊369/1000，另依營利事業所得稅查核準則第95
    條第6項規定「固定資產提列折舊採用定律遞減法者，以1年
    為計算單位，其使用期間未滿1年者，按實際使用之月數相
    當於全年之比例計算之，不滿1月者，以月計。」。系爭車
    輛為106年8月間出廠，此有原告所提之汽車行車執照影本1
    紙（見本院卷第55頁）可佐，是系爭車輛自出廠至本件事故
    發生之108年4月12日止，使用期間為1年8月，依前揭說明，
    應以使用1年8月計算折舊，經以上開方式計算結果，扣除折
    舊後之零件費用為37,148元（計算式如附表）。而工資及烤
    漆費用40,430元部分不生折舊問題，是系爭車輛修復之必要
    費用為77,578元（計算式：37,148元＋40,430元＝77,578元）
    。
  ㈣損害賠償祇應填補被害人實際損害，保險人代位被害人請求
    損害賠償時，依保險法第53條第1項規定，如其損害額超過
    或等於保險人已給付之賠償金額，固得就其賠償之範圍，代
    位請求賠償，如其損害額小於保險人已給付之賠償金額，則
    保險人所得代位請求者，應祇以該損害額為限（最高法院65
    年台上字第2908號裁判要旨參照）。查本件原告因承保之系
    爭車輛遭被告過失不法毀損，固已給付賠償金額118,510元
    ，然因訴外人張竣博就系爭車輛實際得向被告請求賠償之損
    害額為77,578元，則原告得代位請求被告賠償之金額，亦僅
    以上開金額為限。又原告主張被告應付3成過失，訴外人潘
    建諱應負7成過失，訴外人潘建諱就其過失部分已賠負原告
    ，是本件原告得向被告請求之部分應以3成為限，是原告得
    請求之金額應為23,273元（計算式：77,578元×0.3＝23,237
    元）
  ㈤給付有確定期限者，債務人自期限屆滿時起，負遲延責任。
    給付無確定期限者，債務人於債權人得請求給付時，經其催
    告而未為給付，自受催告時起，負遲延責任。其經債權人起
    訴而送達訴狀，或依督促程序送達支付命令，或為其他相類
    之行為者，與催告有同一之效力；又遲延之債務，以支付金
    錢為標的者，債權人得請求依法定利率計算之遲延利息。但
    約定利率較高者，仍從其約定利率；應付利息之債務，其利
    率未經約定，亦無法律可據者，週年利率為5%，民法第229
    條第1、2項、第233條第1項及第203條分別定有明文。原告
    對被告之侵權行為損害賠償之債權，核屬無確定期限之給付
    ，既經原告起訴請求而送達訴狀，被告迄未給付，依法應負
    遲延責任。從而，原告請求被告自起訴狀繕本送達之翌日即
    110年5月8日起至清償日止，給付按法定利率計算之遲延利
    息，自無不合。
四、綜上所述，原告依侵權行為及保險代位之規定，請求被告給
    付23,273元，及自110年5月8日起至清償日止，按週年利率5
    %計算之遲延利息，為有理由，應予准許。逾此數額之請求
    ，則無理由，應予駁回。
五、本件係適用小額訴訟程序所為被告敗訴之判決，依民事訴訟
    法第436條之20規定，就原告勝訴部分，應依職權宣告假執
    行。
六、本件訴訟費用額依民事訴訟法第436條之19第1項確定為1,00
    0元，並依同法第79條，命由被告負擔654元，其餘由原告負
    擔。
中　　華　　民　　國　　110 　年　　11　　月　　26　　日
                      臺灣臺中地方法院臺中簡易庭
                                  法　官　張清洲
以上為正本係照原本作成。
如不服本判決，應於送達後20日內，以判決違背法令為理由，向
本院提出上訴狀並表明上訴理由（上訴理由應表明一、原判決所
違背之法令及其具體內容；二、依訴訟資料可認為原判決有違背
法令之具體事實），如於本判決宣示後送達前提起上訴者，應於
判決送達後20日內補提上訴理由書（須附繕本）。並應繳納上訴
費新臺幣壹仟伍佰元，如未繳納，依民事訴訟法施行法第9 條之
規定，認當事人明知上訴要件有欠缺，逕以裁定駁回其上訴。
中　　華　　民　　國　　110 　年　　11　　月　　26　　日
                                  書記官  何惠文
附表
-----
折舊時間           金額
第1年折舊值        78,080×0.369=28,812
第1年折舊後價值    78,080-28,812=49,268
第2年折舊值        49,268×0.369×(8/12)=12,120
第2年折舊後價值    49,268-12,120=37,148